【裁判字號】    92,台上,438
【裁判日期】    920307
【裁判案由】    損害賠償
【裁判全文】
最高法院民事判決                                九十二年度台上字第四三八號
    上  訴  人  丁 ○ ○
                甲 ○ ○
    兼 右二 人
    法定代理人  乙○○○
    上  訴  人  戊 ○ ○
    共      同
    訴訟代理人  陳金漢律師
    被 上訴 人  丙 ○ ○
                東裕交通股份有限公司
    右  一  人
    法定代理人  褚 宗 德
右當事人間請求損害賠償事件，上訴人對於中華民國九十年七月十七日台灣高等法院
判決（八十九年度訴字第一０八號），提起上訴，本院判決如左：
    主  文
原判決除假執行部分外廢棄，發回台灣高等法院。
    理  由
本件上訴人主張：被害人邱創甲於民國八十八年一月三十日晚上六時四十分許，搭乘
訴外人范姜和彥酒後（肇事後，其吐氣所含酒精成份測定值為０點二二ＭＧ／Ｌ，未
達酒醉之程度）所駕駛車號ＣＧ｜七九六０號自用小客車，沿桃園縣新屋鄉○○○路
○段由永安漁港往新屋方向行駛，途經桃園縣新屋鄉○○○路○段四一一號靠近新光
鋼鐵股份有限公司（下稱新光公司）附近，因范姜和彥疏未注意車前狀況，貿然行駛
，適被上訴人東裕交通股份有限公司（下稱東裕公司）所僱用之司機丙○○所駕駛車
號ＫＪ｜八二五號之聯結車，亦疏未注意貿然將該聯結車停放在快車道上，因范姜和
彥閃避對面來車，而自後追撞及丙○○駕駛之聯結車，致被害人邱創甲受有頭腦部損
傷、胸部挫傷，經送醫後不治死亡等情。上訴人為被害人之子女、配偶及母親，爰依
侵權行為之法律關係，求為命被上訴人連帶賠償上訴人乙○○○新台幣（下同）一百
二十六萬九千一百元、丁○○一百五十六萬零三百二十四元、甲○○一百六十七萬零
七百五十九元、戊○○一百二十一萬七千三百八十四元，並均加給法定遲延利息之判
決。
被上訴人丙○○則以：伊將聯結車停靠路旁等待右轉入廠卸貨，觀諸事故現場圖，伊
所駕駛之聯結車業已停靠於道路之最邊線，伊將車子停放該處並無不妥。雖因聯結車
體積龐大致超出部分快車道，惟聯結車停放後，其最外緣距離道路分隔線尚有二‧三
公尺，此二‧三公尺寬度足供往來一般車輛順利通行，尚不致有困難，是以本件車禍
發生，乃訴外人范姜和彥飲酒駕車且不注意駕駛，因而煞車不及自行撞到聯結車後方
，伊已善盡所有可能的注意，將車子停在最靠邊線的位置並閃燈警示，伊並無過失。
被上訴人東裕公司則以：丙○○之聯結車只是靠行車，伊公司對其無指揮監督關係，
與被上訴人東裕公司無關各等語，資為抗辯。
原審駁回上訴人之請求，無非以：本件上訴人主張之事實，固有據其提出台灣桃園地
方法院八十八年度自字第六一號、原法院八十九年度交上訴字第七一號刑事判決、喪
葬費用明細表二份、戶籍謄本等為證，惟查上訴人主張被上訴人丙○○犯刑法第二
百七十六條第二項之業務過失致被害人於死云云，無非以被上訴人丙○○違反道路交
通規則第一百十一條第一款，「汽車臨時停車時，不得在快車道臨時停車」之規定，
為其論據。惟按所謂臨時停車係指車輛因上、下人、客，裝卸物品，其引擎未熄火，
停止時間未滿三分鐘，保持立即行駛之狀態而言。停車，係指車輛停放於道路兩側或
停車場所，而不立即行駛者而言，道路交通管理處罰條例第三條第九款、第十款，分
別定有明文。本件被上訴人丙○○駕駛聯結車停於路邊，係準備（右轉）進入新光鋼
鐵廠內卸貨，有開啟閃光燈及剎車燈等情，為兩造所不爭，並有台灣省桃園縣區車輛
行車事故鑑定委員會桃鑑字第八八四二七號鑑定意見書，在卷可憑。是被上訴人丙○
○駕駛聯結車係在路口等待右轉進廠卸貨，並非停於路邊卸貨，既不是臨時停車，也
非停車，至為顯然。上訴人主張被上訴人丙○○於快車道臨時停車，違反道路交通規
則第一百十一條第一款云云，已有未洽。且肇事路段為二線道，即來往各有一線快車
道，快車道寬三‧五公尺，被上訴人丙○○之聯結車緊靠路邊，只剩○‧二公尺，而
其內側快車道，則尚有二‧三公尺，亦有事故現場圖可稽，被上訴人丙○○辯稱其左
側尚有二‧三公尺之路面，足供車輛通行，伊已盡其注意義務，並無過失等語，尚非
無據。次按侵權行為所發生之損害賠償請求權，以有故意或過失不法侵害他人之權利
為其成立要件，此觀民法第一百八十四條之規定自明。若其行為並無故意或過失，或
其行為與損害之間無相當因果關係者，均無令負侵權行為損害賠償責任之可言。查被
上訴人丙○○所駕駛之聯結車左側尚有二‧三公尺之路面，足供車輛通行，難謂本件
車禍之發生，與被上訴人丙○○之行為有相當因果關係。何況肇事路段於夜間有照明
，有交通事故調查報告表可稽，被上訴人丙○○並有開啟閃光燈及剎車燈，來往車輛
亦非不能注意，而訴外人范姜和彥酒後駕駛車號ＣＧ｜七九六０號之自用小客車，於
肇事後，經酒測結果為０‧二二ＭＧ＼Ｌ，雖未違反法定標準，惟據到場警察經觀察
「明顯酒醉」（即「駕駛人飲酒情形」為３），且未注意車前狀況，亦有交通事故調
查報告表可稽。訴外人范姜和彥於警察局訊問時，亦自認有喝三瓶罐裝啤酒，而本件
車禍經鑑定結果，認係「范姜和彥酒後駕駛自小客車閃避失當追撞路旁停車」。雖鑑
定意見亦認被上訴人丙○○「駕駛聯結車占用快慢車道臨時停車」，但被上訴人丙○
○占用快慢車道，係準備右轉進廠卸貨，猶如等待路口紅燈停車準備右轉之情形，核
與所謂臨時停車有別，是其鑑定意見認被上訴人丙○○「駕駛聯結車占用快慢車道臨
時停車」，自無可取。足見本件車禍事故之發生，係因訴外人范姜和彥酒後駕駛自用
小客車，並疏於注意車前狀況所致，與被上訴人丙○○之行為，無相當因果關係，灼
然可見。本件車禍之發生，被上訴人丙○○既無過失，與被害人邱創甲之死亡亦無相
當因果關係，則被上訴人東裕公司自亦不負賠償責任。從而上訴人訴請被上訴人連帶
賠償其損害，尚屬無據，不能准許等詞，為其判斷之基礎。
按汽車臨時停車時，不得在快車道臨時停車，道路交通規則第一百十一條第一款訂有
明文，汽車既不得在快車道臨時停車，當更不可在快車道停車。查被上訴人丙○○駕
駛聯結車停於路邊，等待右轉進入新光鋼鐵廠內卸貨，自屬停車狀態，與紅燈暫停路
口待轉之情形有別。原審認定被上訴人丙○○停車狀況既非停車亦非臨時停車，已嫌
率斷。且本件發生車禍，被上訴人丙○○是否有過失以及與被害人邱創甲之死亡有無
相當因果關係，應以被上訴人丙○○是否違規停車為斷，與被上訴人丙○○停車左側
尚有多少路寬無涉。至訴外人范姜和彥是否飲酒及酒量如何，僅為死者邱創甲之使用
人有無過失之問題，原審認被上訴人丙○○所停聯結車左側尚有二‧三公尺足供車輛
通行，認定本件車禍之發生與被上訴人丙○○之停車行為無因果關係，進而以上開理
由為上訴人敗訴之判決，亦有可議。上訴論旨，指摘原判決不當，求予廢棄，為有理
由。
據上論結，本件上訴為有理由。依民事訴訟法第四百七十七條第一項、第四百七十八
條第一項，判決如主文。
中      華      民      國    九十二    年      三      月      七      日
                              最高法院民事第二庭
                                  審判長法官  曾  桂  香
                                        法官  劉  延  村
                                        法官  劉  福  聲
                                        法官  黃  秀  得
                                        法官  陳  重  瑜
      右正本證明與原本無異
                                              書  記  官
中      華      民      國    九十二    年      三      月     十八     日


司法院資訊處製作；財團法人民間司法改革基金會備份。
